【裁判字號】    97,抗,328
【裁判日期】    971225
【裁判案由】    訴訟救助
【裁判全文】
臺灣高等法院臺南分院民事裁定           97年度抗字第328號
抗  告  人  甲○○
上列抗告人因與相對人彰化商業銀行股份有限公司間第三人異議
之訴事件，抗告人聲請訴訟救助，對於中華民國97年11月14日臺
灣台南地方法院裁定（97年度救字第50號）提起抗告，本院裁定
如下：
    主    文
抗告駁回。
抗告訴訟費用新臺幣壹仟元由抗告人負擔。
    理    由
一、抗告意旨略以：查抗告人於原審已提出低收入戶證明，並非
    未能提出可供調查之證據，而原審裁定就無資力一事，縱自
    有認定標準，亦當斟酌抗告人及其共同生活親屬之基本生活
    需要，抗告人雖有租金收入，惟出租狀況是否恆久，租金收
    入是否固定，原審均未加以斟酌，遽予駁回抗告人訴訟救助
    之聲請，顯非適法，爰提起本件抗告，求予廢棄原裁定云云
    。
二、按當事人因無資力支出訴訟費用者，法院應依聲請，以裁定
    准予訴訟救助。但顯無勝訴之望者，不在此限。法院認定前
    項資力時，應斟酌當事人及其共同生活親屬基本生活之需要
    ，民事訴訟法第107條定有明文。又聲請訴訟救助者，關於
    請求救助之事由，應提出能即時調查之證據以釋明之，此觀
    民事訴訟法第109條第2項、第284條規定即明。再者，當事
    人無資力支出訴訟費用者，固得聲請訴訟救助，然所謂無資
    力，係指窘於生活，且缺乏經濟信用者而言。法院調查聲請
    人是否無資力支出訴訟費用，專就聲請人提出之證據為之，
    如聲請人並未提出證據，即應將其聲請駁回，無依職權調查
    或定期命補正之必要（最高法院43年台抗字第152號判例、
    88年度台抗字第161號裁定參照）。經查：本件抗告人所提
    起之第三人異議之訴事件（原審97年度補字第395號），訴
    訟標的金額經核定為新台幣（下同）2,846,000元，所應繳
    納之第一審裁判費金額29,215元；抗告人固提出低收入戶證
    明，然於原審法院97年度執字第37022號執行案件中，經囑
    託就執行標的物即坐落台南縣永康市○○段566地號土地及
    其上門牌號碼台南縣永康市○○街41號建物鑑價結果，抗告
    人表示系爭標的部分樓層另外轉租他人使用，一樓現為店舖
    、二樓後方、三樓、四樓共隔成10間套房出租，郭先生自己
    使用二樓前方及五樓增建部分，有不動產估價報告書附於原
    審97年度執字第37022號卷可稽。抗告人雖係向訴外人吳國
    生承租上開建物全棟一至五樓，每月應付租金16,000元，然
    聲請人再將一樓店舖出租予第三人辛幸華，每月租金可收取
    30,000元，有台南縣警察局永康分局函及房屋使用現況調查
    表、租賃契約書影本等附於執行卷內可資參照，依據上開資
    料所示，足見抗告人有固定房屋租金收入，除一樓部分每月
    出租3萬元外，另有套房之租金可收取，則依其收入及財產
    狀況所示，顯並非無資力窘於生活之人，亦非缺乏籌措款項
    以支出上述訴訟費用之信用或技能，此外，抗告人復未提出
    其他財產資料以為釋明，依前揭說明，抗告人以其經濟困難
    為由聲請訴訟救助，顯難認有理由，原裁定以抗告人非無經
    濟能力，難認已達窘於生活且缺乏經濟信用之無資力狀態，
    裁定駁回其訴訟救助之聲請，經核並無違誤。抗告意旨猶執
    陳詞指摘原裁定不當，求為廢棄，非有理由，應予駁回。
據上論結，本件抗告為無理由，依民事訴訟法第495條之1第1項
、第449條第1項、第95條、第78條裁定如主文。
中    華    民    國    97    年    12    月    25    日
                  民事第三庭  審判長法  官  陳光秀
                                    法  官  李文賢
                                    法  官  莊俊華
上為正本係照原本作成。
如不服本裁定，僅得於收受本裁定正本送達後10日內以適用法規
顯有錯誤為理由，向本院提出再抗告狀（須附繕本）依法應繳納
抗告費新台幣1千元，並委任律師為訴訟代理人，經本院許可後
始可再抗告於最高法院。
中    華    民    國    97    年    12    月    25    日
                                    書記官  吳銘添
【附記】
民事訴訟法第495條之1第2項準用同法第466條之1第1、2項規定
：
(1)對於第二審判決上訴，上訴人應委任律師為訴訟代理人。但上
  訴人或其法定代理人具有律師資格者，不在此限。
(2)上訴人之配偶、三親等內之血親、二親等內之姻親，或上訴人
  為法人、中央或地方機關時，其所屬專任人員具有律師資格並
  經法院認為適當者，亦得為第三審訴訟代理人。
民事訴訟法第466條之2：
  上訴人無資力委任訴訟代理人者，得依訴訟救助之規定，聲請
  第三審法院為之選任律師為其訴訟代理人。


司法院資訊處製作；財團法人民間司法改革基金會備份。
